臺灣基隆地方法院民事判決  
111年度婚字第37號
原      告  乙○○  



訴訟代理人  楊敏宏律師(法扶律師)
被      告  甲○○  


上列當事人間請求離婚等事件，本院於民國111年6月14日言詞辯
論終結，判決如下：
    主      文
准原告與被告離婚。
對於兩造所生未成年子女甲○○（男、民國00年00月00日生、身分
證統一編號：Z000000000號）、乙○○（女、民國00年00月0日生
、身分證統一編號：Z000000000號）之權利義務之行使及負擔，
均由原告任之。
被告應自本件判決主文第二項確定之日起，至兩造所生未成年子
女甲○○、乙○○成年之前一日止，按月於每月五日前給付原告關於
未成年子女甲○○、乙○○扶養費各新臺幣壹萬壹仟參佰壹拾肆元。
如遲誤一期履行者，其後六期視為亦已到期。
訴訟費用由被告負擔。
    理    由
一、原告起訴主張：
  ㈠離婚部分：兩造於民國89年1月3日結婚，婚後雙方育有年子
    女黃○潔、未成年子女甲○○、乙○○，惟婚後兩造漸行漸遠，
    感情不睦，被告甚且於102年12月間對原告提出離婚之要求
    ，惟當時原告顧及小孩之感受而未答應，然雙方於105年分
    居迄今，而分居期間，被告仍不時傳簡訊等内容造成精神方
    面之虐待，諸如：「你們全該死」、「想把你的心挖出來看
    看，就這麼簡單，不然就是我死」、「你說你沒男人養你？
    操」、「我會辭去工作下去台中先殺了阿申，再回來殺你全
    家，要賭一賭嗎？？？」。被告對原告言語暴力之行為，全
    然不顧原告之感受，確已損及原告之人格尊嚴而造成精神上
    之痛苦。被告對於原告人格之賤踏，兩造夫妻情誼早已蕩然
    無存亦難恢復，且雙方已分居長遠五年而無夫妻之實，任何
    人處於原告同一境況均將喪失維持婚姻之意願，堪認原被告
    間存在難以維持婚姻之重大事由，為此爰依民法第1052條第
    1項第3款、第2項規定，請求判准離婚。
　㈡未成年子女權利義務之行使或負擔部分：兩造分居已長達五
    年，2名未成年小孩均由原告照顧，被告全然未負照顧之義
    務，復被告既有家暴之情形，應推定由原告行使或負擔權利
    義務較有利於未成年子女，因此，本件於兩造離婚後，兩造
    所生二名未成年子女之權利、務行使或負擔，是為子女之最
    佳利益，應由原告單獨為未成年子女權利義務行使之人。
  ㈢未成年子女扶養費部分：
　　未成年子女除有食衣住行育樂等基本生活需要，並有為保持
    社會競爭力所需各項學習需求，依行政院主計總處所公布未
    成年子女所住居之基隆市，於109年度平均每人每月消費支
    出為22,628元，有平均每人月消費支出資料可參，是兩造應
    以1：1分擔子女之扶養費，是被告應於未成年成年以前，按
    月給付扶養費各2分之1即11,314元予原告，爰請求併同諭知
    被告一期未給付，其後視為全部到期。
　㈣並聲明：⒈准原告與被告離婚。⒉兩造所生未成年子女甲○○、
    乙○○權利義務之行使或負擔，由原告單獨任之。⒊被告應自
    本判決確定之日起至兩造所生未成年子女甲○○、乙○○成年之
    日止，按月於每月1 日給付原告關於子女甲○○、乙○○之扶養
    費各新臺幣11,314元；如遲誤一期履行時，視為全部到期。
二、被告答辯略以：兩造不是分居，而是原告離家出走五年，被
    告中風而且一隻眼睛失明了原告也棄被告於不顧，被告一個
    人孤苦無依，失業快一個月了。被告是因為跟原告大吵一架
    ，原告就離家出走，被告至今還是付給小孩一個月1萬5千元
    ，原告姐姐在做地下錢莊跟私娼寮，原告現在外面有男人了
    ，被告成全原告無所謂，被告只要求房子一人一半，被告總
    要生活。未成年子女一人一個。並聲明：原告之訴駁回。
三、經整理兩造不爭執及本件爭點分述如下：
  ㈠不爭執事項：
  ⒈兩造於89年1月3日結婚，育有未成年子女甲○○、乙○○。
  ⒉兩造婚後於105年分居迄今。
  ㈡爭執事項：
  ⒈被告分居期間，被告仍不時傳簡訊等内容造成精神方面之虐
    待，被告是否對原告實施家庭暴力行為？倘被告有前述事由
    ，是否已存有破綻而使一般人均喪失維持婚姻之意欲，而達
    到民法第1052條第2項難以維持婚姻之重大事由？
　⒉被告是否對原告為不堪同居之虐待？
　⒊兩造未成年子女之親權由何方行使為妥適？
  ⒋原告請求未成年子女之扶養費為被告應負擔每月11,314元，
    是否有理由？
四、得心證之理由：
　㈠關於離婚部分：　　　　
　⒈按有前項以外之重大事由，難以維持婚姻者，夫妻之一方得
    請求離婚。但其事由應由夫妻之一方負責者，僅他方得請求
    離婚，民法第1052第2項定有明文。婚姻以夫妻終生之共同
    生活為目的，非有足以破壞共同生活之重大事由，難以維持
    婚姻者，夫妻之一方不得依民法第1052條第2項規定請求離
    婚。是婚姻是否難以維持，應斟酌破壞夫妻共同生活之具體
    情事，是否客觀上達於動搖夫妻之共同生活，致夫妻已喪失
    維持婚姻之意欲以為斷。又是否有難以維持婚姻之重大事由
    ，判斷標準為婚姻是否已生破綻而無回復之希望，此不可由
    原告已喪失維持婚姻意欲之主觀面加以認定，而應依客觀的
    標準，即難以維持婚姻之事實，是否已達於倘處於同一境況
    ，任何人均將喪失維持婚姻希望之程度以決之(最高法院87
    年度台上字第2495號、第1304號判決意旨參照)。次按民法
    第1052條第2項規定，其目的在使夫妻請求裁判離婚之事由
    較富彈性，是夫妻間發生之情事，苟足使婚姻難以維持，即
    無不准依該條第2項訴請離婚之理。惟同條第2項但書規定「
    但其事由應由夫妻之一方負責者，僅他方得請求離婚」，參
    照修正理由說明，此係為求公允而增設。故婚姻如有難以維
    持之重大事由，於夫妻雙方就該事由均須負責時，應比較衡
    量雙方之有責程度，僅責任較輕之一方，得向責任較重之他
    方請求離婚，如雙方之有責程度相同，則雙方均得請求離婚
    ，以符公平(最高法院90年度台上字第1639號判決意旨參照)
    。又婚姻係以共同生活為目的，夫妻雙方應以誠摯互信為基
    礎，相互扶持，共同建立和諧美滿之家庭，倘雙方因理念上
    之重大差異，事實上已經各自獨立生活多時，雙方誠摰互信
    之感情基礎，已經不復存在，依一般人之生活經驗，顯然難
    期修復，雙方共同生活的婚姻目的已經不能達成，而其事由
    之發生，依一般社會感情，尚難認為應完全歸責於夫妻之一
    方時，應可認係民法第1052條第2項所定難以維持婚姻之重
    大事由，而許夫妻雙方為離婚之請求，否則，勉強維持婚姻
    之形式，反而會對雙方各自追求幸福生活之機會造成不必要
    之限制。　
　⒉經查，原告主張被告多次向原告施以言語暴力，亦時常威脅
    恐嚇原告，曾傳送威脅生命安全之訊息予原告等情，業據原
    告提出臉書、Line通訊內容為證(見本院卷第49-63頁)，為
    被告所不爭。並經兩造所生之未成年子女甲○○、乙○○到庭陳
    述：「(問：搬出來之前，爸爸會不會對家人無故發脾氣、
    施暴的事情？)甲○○：會發脾氣，小時候他脾氣比較不好所
    以一些小事情就會發脾氣。未成年子女乙○○：他脾氣不好，
    但是他沒有傷害我。」等語(見本院卷第165頁)。且依照原
    告提出上開被告手機傳送臉書、Line通訊內容：「你們全該
    死」、「想把你的心挖出來看看，就這麼簡單，不然就是我
    死」、「你說你沒男人養你？操」、「我會辭去工作下去台
    中先殺了阿申，再回來殺你全家，要賭一賭嗎？？？」等語
    （見本院卷第49、51、63頁），堪認已對原告威脅生命身體
    之安全。
　⒊本件兩造自105年分居迄今，兩造所生之未成年子女甲○○、乙
    ○○到庭陳述：「(問：為何跟父親分居？)甲○○：當時阿公、
    阿嬤住五樓，爬樓梯不方便換到現在有電梯的。我爸在那邊
    住習慣了他不要搬出來。乙○○：因為阿公、阿嬤腳不太好，
    不想要住五樓，媽媽想要搬出來，搬到現在住的地方有電梯
    比較方便。」等語(見本院卷第164-165頁)，期間被告對原
    告仍為上述臉書、Line通訊內容，可知雙方關係仍未見改善
    ，亦未見被告此後有何積極彌補婚姻裂痕之舉，實難認被告
    確實有努力維繫兩造婚姻之意願。又被告迭稱原告有外遇情
    事云云，惟為原告否認，被告亦未據舉證以實其說，復無積
    極事證可茲證明原告確有侵害配偶權之事實，本院遽難逕予
    採信有外遇情事，然足徵兩造之互信基礎薄弱。
　⒋兩造婚後因生活理念、價值觀等差異屢生衝突，又因被告實
    施家庭暴力行為，分居前被告且於102年12月間對原告提出
    離婚之要求等情，有原告提出兩願離婚書為證(見本院卷第2
    9頁)，核與夫妻以共同生活、同甘共苦、共創幸福家庭生活
    之本質相悖，足證兩造間婚姻之感情基礎已不復存在，主觀
    上已無維持婚姻之意願，客觀上又有分居之事實，難期兩造
    繼續經營和諧幸福之婚姻生活，應認兩造婚姻已構成難以維
    持之重大事由，且此事由係非可歸責於原告所致。從而，原
    告依民法第1052條第2項規定訴請准許兩造離婚，為有理由
    ，應予准許。又原告請求兩造離婚之事由，既經本院審認有
    理由而准予離婚，則原告另依據民法民法第1052條第1項第3
    款之規定訴請離婚，因屬訴之選擇合併，本院自無庸再予審
    認，併此敘明。
  ㈡關於兩造所生未成年子女權利義務之行使或負擔部分：
　⒈按夫妻離婚者，對於未成年子女權利義務之行使或負擔，依
    協議由一方或雙方共同任之。未為協議或協議不成者，法院
    得依夫妻之一方、主管機關、社會福利機構或其他利害關係
    人之請求或依職權酌定之。法院為前條裁判時，應依子女之
    最佳利益，審酌一切情狀，尤應注意左列事項：⑴子女之年
    齡、性別、人數及健康情形。⑵子女之意願及人格發展之需
    要。⑶父母之年齡、職業、品行、健康情形、經濟能力及生
    活狀況。⑷父母保護教養子女之意願及態度。⑸父母子女間或
    未成年子女與其他共同生活之人間之感情狀況。⑹父母之一
    方是否有妨礙他方對未成年子女權利義務行使負擔之行為。
    ⑺各族群之傳統習俗、文化及價值觀，民法第1055條第1項、
    第1055條之1第1項分別定有明文。所謂未成年子女最佳利益
    ，應指行使或負擔子女權利、義務之人，需具備相當之經濟
    能力及健全之人格，足以善盡扶養義務，提供健康之生活環
    境，使未成年子女之心智獲正常發展，且子女之利益更優於
    維持父母權利義務之平衡，而成為我國民法判斷親權歸屬之
    最高基準，並為法院依職權得斟酌之事項，不受當事人聲請
    之拘束。又審判長或法官得依聲請或依職權命家事調查官就
    特定事項調查事實。家事調查官為前項之調查，應提出報告
    ，亦為家事事件法第18條第1、2項所明文。本件兩造所生子
    女尚未成年，業如前述，本院既准原告離婚之請求，且兩造
    並未就前開未成年子女權利義務之行使或負擔達成協議，本
    院自得為渠等之最佳利益予以酌定之。
　⒉本院為審酌未成年子女之最佳利益，依職權命本院家事調查
    官對兩造及未成年子女為訪視調查並提出報告，其綜合分析
    與評估略為：⑴照護意願或動機：原告主張未成年子女事務
    從小多由原告打點處理，最近五年更是原告單獨扶養，因此
    企盼繼續承擔撫育責任，單獨行使負擔兩名未成年子女權利
    義務。⑵經濟狀況：原告在科學園區任職多年，工作與薪資
    狀態都十分穩定，足以供應未成年子女日常所需。⑶居住環
    境：原告租屋地點生活機能便利，屋內環境整潔舒適，也可
    提供未成年子女單獨寢室，居住合宜。⑷支持系統：兩名未
    成年子女都有一定自理能力，不太需要他人協助照顧，不過
    同住的原告母親會準備餐點及料理家務，未成年子女亦與之
    相處融洽。⑸親職與照護能力：兩造過去原為雙薪家庭，子
    女照料上大量仰賴原告母親，但在被告失業以後，則以原告
    為家中主要經濟來源，且105年兩造分居，未成年子女皆由
    原告照顧至今，被告成為探視方。多年來原告負責養育未成
    年子女，就孩子的性情偏好皆能知曉，除了在基本需要有適
    當準備，於日常教養、學習教育亦有妥適規劃，儘量放下對
    於生活細節的干預，藉由保有適度空間，讓子女漸漸學習管
    理自己，與兩名未成年子女之間保有輕鬆自在的互動關係，
    親職功能已有展現。結論：原告適任性評估：本件透過電話
    與信件通知方式皆無法聯繫被告，未能取得被告訪視資料。
    而就原告及未成年子女陳述，原告多年來做為主要照顧者，
    為免雙方因子女事務再起紛爭主張單獨行使負擔未成年子女
    權利義務，另外根據過去保護教養子女之紀錄及參與子女成
    長所付出之時間，原告投入的心力與被告有顯著差別，其照
    護意願積極，願意承擔撫育責任，生活環境簡單穩定，能夠
    供應未成年子女有關開支，並有家人提供照顧協助。再有，
    原告就未成年子女身心狀態、成長歷程及學習狀況等皆有掌
    握，可妥善安排起居日常，教養規則與教育規劃上亦能周全
    ，於原告照顧下，未成年子女成長狀況良好，言談得宜，兩
    名未成年子女並對原告抱持正向認知，親子關係輕鬆自在，
    又兩名未成年子女現年18歲、15歲，能夠認同原告的關懷與
    付出，同意由原告擔任親權人，故基於照護繼續性與子女意
    思尊重原則，可認原告為適任未成年子女親權之行使負擔等
    語，有本院家事事件調查報告在卷可參(見本院卷第146至14
    7頁)。
　⒊本院參酌前揭家事調查報告及兩造之主張，認兩造均有擔任
    未成年子女親權者之意願，原告現有穩定工作，而未成年子
    女甲○○、乙○○出生後，即係由原告親自照料，細心陪伴其成
    長，被告現與未成年子女共同生活，依照家事調查報告之照
    片(見本院卷第145頁)觀之，未成年子女未與原告同住，內
    部空間寬敞清潔明亮，未成年子女個人房間，參以未成年子
    女於111年6月14日本院言詞辯論時表示兩造離婚要跟原告等
    語(見本院卷第166頁)，故認為日後未成年子女應由原告擔
    任主要照顧者，較能符合未成年子女之最佳利益，爰酌定未
    成年子女權利義務之行使或負擔由原告任之，符合未成年子
    女之最佳利益。爰酌定如主文第二項所示。
  ㈢關於未成年子女扶養費部分：
  ⒈按法院酌定、改定或變更父母對於未成年子女權利義務之行
    使或負擔時，得命給付扶養費，家事事件法第107條第1項定
    有明文。又父母對於未成年之子女，有保護及教養之權利義
    務；父母對於未成年子女之扶養義務，不因結婚經撤銷或離
    婚而受影響，民法第1084條第2項、第1116條之2分別定有明
    文。再按負扶養義務者有數人，而其親等同一時，應各依其
    經濟能力分擔義務；另扶養之程度，應按受扶養權利者之需
    要與負扶養義務者之經濟能力及身分定之，民法第1115條第
    3項及第1119條分別定有明文。所謂需要，應係指個人生活
    之全部需求而言，舉凡衣食住行之費用、醫療費用、休閒娛
    樂費等，均包括在內。查兩造所生未成年子女甲○○、乙○○均
    正值少年階段，需賴父母扶養至成年，以滿足其衣食住行育
    樂基本生活所需，揆諸上開規定，被告對未成年子女之扶養
    義務既不因兩造離婚而受影響，而本件既准許兩造離婚在案
    ，復酌定原告為未成年子女親權行使負擔之人，是原告請求
    兩造離婚後，被告應給付原告關於未成年子女甲○○、乙○○之
    扶養費，自屬有據。本院自應依未成年子女個人生活之全部
    需求，與負扶養義務者即兩造之經濟能力及身分而為適當酌
    定。
  ⒉查原告現從事汐止科學園區擔任電腦工程師，月薪約4萬2千
    元，經本院依職權查詢原告於107至109年年所得分別為550,
    537元、566,075元、579,248元，現名下財產房屋、土地共6
    筆，財產總額984,718元；而被告，經本院依職權查詢被告
    於107至109年所得分別為341,932元、527,908元、555,165
    元，現名下房屋、土地及汽車財產共3筆，財產總額169,106
    元，有本院家事調查報告及兩造稅務電子閘門財產所得調件
    明細表在卷可稽。故本院審酌兩造之前揭經濟能力，並審酌
    未成年子女甲○○、乙○○年18、15歲，現隨原告居住於基隆市
    ，並無謀生能力，均有賴父母予以悉心教育、照顧，且有食
    衣住行育樂等基本生活需要，而參酌行政院主計總處公布中
    華民國109年家庭收支調查報告資料基隆市每人每月平均消
    費支出為22,628元及台灣省各地區108年度最低生活費金額
    為12,388元，暨未成年子女將來學雜費、交通車資、註冊費
    等支出及其餘日常生活需要將漸趨增加，並依目前社會經濟
    狀況與一般國民生活水準等一切情況，參酌本院家事調查官
    調查，評估原告所提出未成年子女每月開支約22,628元，符
    合未成年子女需要。故原告請求被告每月應分擔未成年子女
    甲○○、乙○○一半之扶養費用，即各11,314元（計算式：22,6
    28元÷2=11,314元），為有理由。又依前揭法文，係酌定未
    成年子女親權後，始有命未行使或負擔權利義務之一方或非
    主要照顧者給付原告扶養費之依據，故本件扶養費給付之始
    期應以主文第2項裁判確定之日起算。再本件係命被告按月
    給付定期金，為確保未成年子女受扶養之權利，併依家事事
    件法第107條第2項準用第100條第4項之規定，定被告於每月
    5日前給付，並宣告給付定期金遲誤一期履行者，其後6期喪
    失期限利益，以維未成年子女之最佳利益，爰判決如主文第
    3項所示。
五、本件判決之基礎已臻明確，兩造其餘攻擊防禦方法及主張舉
    證，核與本案判決之結果不生影響，自無逐一審究之必要，
    併此敘明。
六、據上論結，本件原告之訴為有理由，依家事事件法第51條、
    民事訴訟法第78條，判決如主文。
中　　華　　民　　國　　111 　年　　6 　　月　　28　　日
                   家事法庭     法  官　黃永定
以上正本係照原本作成。
對於本件判決如有不服，應於收受送達後20日內向本院提出上訴
書狀，敘述上訴之理由，上訴於臺灣高等法院，並按他造當事人
之人數附具繕本。如委任律師提起上訴者，應一併繳納上訴審裁
判費。
中　　華　　民　　國　　111 　年　　6 　　月　　28　　日
                                書記官　佘筑祐